【裁判字號】    96,聲繼,26
【裁判日期】    970129
【裁判案由】    遺產繼承
【裁判全文】
臺灣臺東地方法院民事裁定              96年度聲繼字第26號
聲  請  人  丁○○
代  理  人  林漢章律師
上列聲請人聲明繼承遺產事件，本院裁定如下：
    主  文
聲請駁回。
聲請程序費用新臺幣壹仟元由聲請人負擔。
    理  由
一、聲明意旨略以：被繼承人戊○○係於民國94年1月23日死亡
    ，其死亡後在臺灣地區留有遺產，而戊○○為聲請人之兄，
    故伊對戊○○之遺產有繼承權，爰依臺灣地區與大陸地區人
    民關係條例第66條規定，向本院為聲請繼承之意思表示等語
    。並提出戊○○戶籍謄本、親屬系統表、信件及信封影本及
    經財團法人海峽交流基金會驗證之大陸地區河南省商丘市公
    證處作成之親屬關係公證書、委託書、委託書公證書各1紙
    等件為證。
二、按在大陸地區製作之文書，經行政院設立或指定之機構或委
    託之民間團體驗證者，推定為真正；此推定真正之文書，其
    實質上證據力，由法院或有關主管機關認定，臺灣地區與大
    陸地區人民關係條例第7條、臺灣地區與大陸地區人民關係
    條例施行細則第9條第1項分別定有明文。是以，前開臺灣地
    區與大陸地區人民關係條例第7條所稱之真正，係指形式上
    之真正而言，至該文書之內容是否足以證明某一待證事實存
    在，仍需法院綜合一切事實證據予以判斷，並非該文書一經
    提出，法院即不須就其他法院應依職權調查之事項予以調查
    。經查：本件被繼承人戊○○於94年1月23日死亡，生前設
    籍在臺東縣卑南鄉○○村○○鄰○○路316巷45號，有戶籍謄
    本1份在卷可稽。本院就戊○○在大陸地區有無親屬乙節，
    依職權向行政院國軍退除役官兵輔導委員會太平榮譽國民之
    家（下稱太平之家）函調戊○○生前遺留之資料，該處以97
    年1月14日函檢送「行政院國軍退除役官兵輔導委員會單身
    榮民親屬關係表」1份，於該關係表上，被繼承人戊○○之
    大陸親屬，僅載有甲○○、丙○○及乙○○（該3人聲明繼
    承部分，另經本院准予備查），並未載有本件聲請人丁○○
    ，且依太平之家於96年11月21日函復本院所提該處留存戊○○遺物中，大陸地區親屬即本件聲請人於西元2000年8月3日
    寄予戊○○之書信內提到：關於你父親的墓，我準備給他立
    碑等語，及2001年元月11日之書信提到：今天的來信是關係
    到你父母的墳地問題等語，並參照甲○○、丙○○及乙○○
    寄予戊○○之書信內亦提及：你來的信也好，寄的錢或其他
    東西也好，我是一字不知，一物沒見，分文也沒有花過，前
    邊的成親他獨自收完，任何人也不知一點…聽說丁○○給你
    來信，都記上了我的名，說實話，我是一次也不知道的等語
    ，足證本件聲請人與被繼承人及甲○○、丙○○、乙○○間
    顯非親兄弟之關係至明。綜上各情，聲請人主張其為被繼承
    人之弟，雖據提出大陸地區河南省商丘市公證處作成之親屬
    關係公證書為證，並經財團法人海峽交流基金會認證，而得
    認為其形式為真正。然依首揭說明及前開本院調查結果，聲
    請人是否確為被繼承人在大陸地區之弟，顯有疑義。從而，
    聲請人本於臺灣地區與大陸地區人民關係條例第66條之規定
    ，向本院為遺產繼承之表示，於法尚非有據，應予駁回。又
    本院曾於96年12月12日以裁定命聲請人於文到一月內補正聲
    請人之常住人口登記表、戶口登記表等資料，聲請人迄未補
    正，本院認聲請人確無法證明為被繼承人之弟，併此敘明。
三、依非訟事件法第21條第1項前段、第24條第1項，裁定如主文
    。
中    華    民    國    97    年    1     月    29    日
                    民事庭法  官  黃建都
以上正本係照原本作成。
如對本裁定抗告須於裁定送達後10日內向本院提出抗告狀，並應
繳納抗告費新臺幣1,000元。
                          書記官  陳俊德
中    華    民    國    97    年    1    月     30    日


司法院資訊處製作；財團法人民間司法改革基金會備份。
